【裁判字號】    88,上訴,1314
【裁判日期】    890224
【裁判案由】    妨害自由等
【裁判全文】
臺灣高等法院臺南分院刑事判決            八十八年度上訴字第一三一四號    Ｇ
      上  訴  人
      即  被  告  甲  ○  ○
      選任辯護人  蔡  進  欽  律師
右上訴人因妨害自由等案件，不服臺灣雲林地方法院八十八年度訴字第二○三號中華
民國八十八年七月二十一日第一審判決（起訴案號：臺灣雲林地方法院檢察署八十八
年度偵字第一八二九、一八四四號），提起上訴，本院判決如左：
      主      文
原判決撤銷。
甲○○以非法方法，剝奪人之行動自由，累犯，處有期徒刑柒月。
      事      實
一、甲○○前於民國八十四年間，因妨害自由案件，經台灣板橋地方法院判處有期徒
    刑六月確定，並於八十四年九月廿日以易科罰金執行完畢。詎甲○○仍不知悔改
    ，因同居女子丙○○不願與其繼續同居而求去，甲○○不允，竟為達到繼續與丙
    ○○同居之目的，接續限制蔣女行動自由，即於八十六年九月廿六日夜間八時許
    ，在雲林縣虎尾鎮「金孔雀ＫＴＶ」，未經丙○○應允而將之強拉上車，隨即駕
    車駛離「金孔雀ＫＴＶ」不遠處，因二人拉扯爭執，甲○○乃在車上及車旁草欉
    裏加以毆打成傷〔因受甲○○挾持致未驗傷〕，並限制其行動自由，丙○○脫離
    限制後，因顧及其小孩之安全，致未敢報警處理；嗣甲○○唯恐丙○○報警，乃
    於八十六年十月十四日十三時許，在雲林縣斗南鎮○○街「他里霧旅社」外面，
    對丙○○揚言「如你再報警或提出告訴，就不讓你〔指丙○○〕活」等語，致丙
    ○○心生畏懼，旋甲○○於翌日零時二時三十分許，在該旅社之五一八號房內，
    抱住丙○○不讓其離去，拉扯間致丙○○臉部擦傷，妨害其行動之自由。嗣經警
    據報循線查悉上情，甲○○始將丙○○放開，讓其離去。
二、案經丙○○訴由雲林縣警察局斗南分局報請臺灣雲林地方法院檢察署檢察官偵查
    起訴。
      理    由
一、訊之上訴人即被告甲○○，對於其前與丙○○同居之事實供承不諱，惟否認其有
    前揭犯行，辯稱：八十六年九月廿六日是伊要開車子，鑰匙在她〔指丙○○〕那
    裡，她不給致無法開車，伊未打她，也沒有限制她行動自由、及恐嚇她云云。
二、經查，前揭事實，已據告訴人丙○○指訴綦詳，核與證人黃闊即天天樂茶室經理
    於偵查中證以：那天〔指八十六年九月二十六日〕甲○○五分鐘就打電話來店中
    ，伊說女孩子要上班，不要常打電話來．．．後來當場下跪要求丙○○回去及不
    會對她如何；於原審及本院調查時證述略以：有一次下班要丙○○一起回去，但
    丙○○不敢，用車子攔住不讓她走，曾跪下說不會對她如何，時間不記得了等語
    ，證人羅瑩棟於檢察官偵查時證述略以：八十六年九月二十六日甲○○五分鐘就
    打一次電話，那天丙○○從後門跑出去，被抓到才被打，隔天回來身上有傷，才
    說在草欉中被甲○○毆打，伊有看到丙○○在該ＫＴＶ前就被甲○○帶走等語，
    證人即雲林縣斗南分局斗南派出所警員丁○○於原審及本院調查時證述略以：伊
    是據報到現場，看到甲○○與丙○○有爭執，甲○○一直纏住丙○○，並說他們
    之間有誤會，甲○○抓住丙○○的手不讓她離開，伊為安全起見與同事一起把他
    們支開等語相符，參以八十六年九月二十六日二十時許，如告訴人丙○○係自願
    與甲○○同往，則丙○○與被告本曾同居，並非陌生，自無逃避被告而從該ＫＴ
    Ｖ後門逃跑之必要，且隔天丙○○回到該ＫＴＶ時，身上受有傷害部分，亦據證
    人羅瑩棟證述在案，足見被告甲○○係在未經丙○○之首肯而強拉上車，且為達
    到繼續同居之目的而於途中爭執拉扯，始為甲○○毆打等情，至為灼然。再者，
    八十六年十月十四日十三時許，在雲林縣斗南鎮○○街他里霧旅社外面，倘被告
    未對丙○○揚言「如你再報警或提出告訴，就不讓你活」等語，致丙○○心生畏
    懼，以丙○○身為女子，且曾與被告有同居關係，衡情其應無干冒刑章而設詞誣
    陷之理，且前因甲○○有妨害自由及傷害情事，甲○○出此言詞恫嚇藉以脫免刑
    事制裁，亦與常情不違，益徵告訴人丙○○上開指訴為真實。繼甲○○於八十六
    年十月十五日凌晨二時三十分許，在該旅社之五一八號房內，抱住丙○○不讓其
    離去，拉扯間造成其臉部擦傷，妨害其行動之自由等情，亦據證人丁○○於原審
    證述屬實，被告空言否認有傷害、恐嚇、及妨害自由等情，應係犯後畏罪之詞，
    不足採信。本件事證明確，被告之犯行，洵堪認定。至被告提出「他里霧大旅社
    」旅客登記簿影本三十八紙，內登載丙○○自八十六年九月十二日起至同年十月
    二十四日止，投宿於該旅社，然並未登載有同宿人姓名，則告訴人於八十六年十
    月十五日凌晨報警獲救脫離被告掌控後，自八十六年十月十五日以後是否仍與被
    告同居在該旅社，並不能從該旅社旅客登記簿影本得到證明，是被告謂告訴人於
    本案報警後，仍願與被告同居在該旅社，並非有據；又被告聲請傳訊證人乙○○
    到庭欲證明其有支付小孩之奶媽照顧費用，然此與被告上揭犯行無涉，且本案事
    證已明確，無再予傳訊之必要，附為敘明。
三、核被告所為，係犯刑法第三百零二條之非法剝奪人之行動自由罪、同法第三百零
    五條之恐嚇罪、及同法第二百七十七條第一項之傷害罪。被告先後二次非法剝奪
    丙○○之行動自由之舉動，及於八十六年九月廿六日夜間八時許，分別在車上及
    草欉裏毆打丙○○之犯行，係為達其繼續同居之同一目的所為，雖有數個舉動之
    施行，合為包括之一行為予以評價較為合理均為接續犯（最高法院八十八年第五
    次刑事庭會議決議意旨可參）。其所犯上開三罪間，均為達其繼續同居之目的，
    而控制告訴人之行動自由，有方法、結果之牽連關係，為牽連犯，依刑法第五十
    五條之規定應從情節較重之刑法第三百零二條剝奪他人行動自由罪行處斷。被告
    於八十六年十月十五日凌晨二時三十分拉扯間致告訴人臉部成傷，為施強暴妨害
    自由之當然結果，不另論罪，併此敘明。被告於八十四年間，因妨害自由案件，
    經台灣板橋地方法院判處有期徒刑六月確定，並於八十四年九月廿日以易科罰金
    執行完畢，有台灣雲林地方法院檢察署刑案資料查註紀錄表、本院被告全國前案
    紀錄表可稽，其於五年以內再犯本件有期徒刑以上之罪，為累犯，應依刑法第四
    十七條之規定加重其刑。又有二種以上刑之加重者，依刑法第七十條之規定，應
    遞加之。
四、原審予被告論科，固非無見，惟查被告為達與告訴人同居之目的，陸續對告訴人
    為非法剝奪人之行動自由之舉動，為接續犯，係本質上一罪，原判決論以連續犯
    ，尚有未洽。被告上訴意旨否認其有前揭犯行，雖不足採，但原判決既有可議，
    無可維持，應由本院撤銷原判決改判。爰審酌被告為求繼續同居之目的，竟出此
    手段，敗壞善良社會風氣，被害人所造成之危害程度，及犯罪後之態度等一切情
    狀，量處如主文第二項所示之刑，以資懲儆。
據上論斷，應依刑事訴訟法第三百六十九條第一項前段、第三百六十四條、第二百九
十九條第一項前段，刑法第二百七十七條第一項、第三百零二條第一項、第三百零五
條、第五十五條、第四十七條，罰金罰鍰提高標準條例第一條前段，判決如主文。
本案經檢察官王碧霞到庭執行職務。
中    華    民    國      八十九      年      二      月      二十四    日
                                  臺灣高等法院臺南分院刑事第三庭
              審判長法官  黃    聰    明
                                            法官  林    勝    木
                                            法官  黃    三    哲
右正本證明與原本無異。
如不服本判決，應於判決送達後十日內向本院提出上訴狀，其未敘述理由者並應於提
出上訴狀後十日內向本院補提理由書（應附繕本)。
                                      法院書記官  陳    淑    貞
中    華    民    國      八十九      年      二      月      二十五    日
本案論罪科刑適用之法條：
刑法第三百零二條：私行拘禁或以其他非法方法，剝奪人之行動自由者，處五年以下
                  有期徒刑、拘役或三百元以下罰金。
                  因而致人於死者，處無期徒刑或七年以下有期徒刑，致重傷者，
                  處三年以下十年以下有期徒刑。
                  第一項之未遂犯罰之。
刑法第三百零五條：以加害生命、身體、自由、名譽、財產之事，恐嚇他人致生危害
                  於安全者，處二年以下有期徒刑、拘役或三百元以下罰金。
刑法第二百七十七條第一項：傷害人之身體或健康者，處三年以下有期徒刑、拘役或
                          一千元以下罰金。


司法院資訊處製作；財團法人民間司法改革基金會備份。
